【裁判字號】    99,抗,809
【裁判日期】    990806
【裁判案由】    聲明異議
【裁判全文】
臺灣高等法院民事裁定                   99年度抗字第809號
抗  告  人  乙○○原名陳美英.
上列抗告人因與相對人甲○○間取回提存物事件，提出異議，對
於中華民國99年4月28日臺灣臺北地方法院99年度審聲字第123號
裁定，提起抗告，本院裁定如下：
    主  文
抗告駁回。
抗告程序費用由抗告人負擔。
    理  由
一、抗告人異議及抗告意旨略以：查無伊之被繼承人陳味民國（
    下同）75年間拋棄繼承權之證明與必要之文件資料，故原法
    院提存所97年9月18日更正90年度存字第546號提存物受取權
    人為陳文師等17人無效。陳味75年間拋棄繼承之舉證不足，
    並涉有偽造文書之嫌，陳味拋棄繼承無效，伊仍為提存物受
    取權人，爰聲明廢棄原裁定云云。
二、按提存為非訟事件，提存所僅得就形式上之程式為審查，關
    於實體原因事實，提存所並無審查權。經查原法院90年度存
    字第546號清償提存事件，依相對人甲○○聲請清償提存所
    提出提存書之「提存原因及事實」欄記載，相對人甲○○主
    張依土地法第34條之1規定，出售共有坐落臺北市○○區○
    ○段2小段265地號土地，因共有人陳火騰（74年10月20日死
    亡）之繼承人經依法通知後，未會同出售，亦未表示優先購
    買，且拒絕受領價金，乃將其應得之價金扣除應納之土地增
    值稅及地價稅後辦理提存，提存金額為新台幣（下同）517
    萬2,137元，抗告人原為提存物受取權人之一；嗣提存人甲
    ○○於97年9月17日以原受取權人黃陳理等人，含抗告人之
    被繼承人陳味（84年9月1日死亡）前已拋棄繼承為由，聲請
    更正提存物受取權人為陳文師等17人（即刪除拋棄繼承之黃
    陳理等人，含抗告人之被繼承人陳味，共12人），並檢附台
    灣台北地方法院士林分院75年繼字第11號拋棄繼承事件准予
    備查函為證；原法院提存所乃依其聲請於97年9月18日更正
    提存物受取權人為陳文師等17人（即刪除拋棄繼承之黃陳理
    等人，含抗告人之被繼承人陳味，共12人），有上開卷宗可
    稽；並經本院調閱台灣台北地方法院士林分院75年繼字第11
    號拋棄繼承事件卷宗，查明抗告人之被繼承人陳味與黃陳理
    等人於74年12月11日聲明對於被繼承人陳火騰之遺產拋棄繼
    承，經該分院於75年1月13日以士院民泰字第767函准予備查
    ，該函文業於95年1月19日送達於陳味收受等情明確，有上
    開卷宗可憑。抗告人主張陳味前所為拋棄繼承無效，涉有偽
    造文書罪嫌云云，係屬實體上之爭執，非提存所所得審究認
    定，原法院提存所依提存人甲○○之聲請所為准予更正提存
    物受取權人之處分並無不合，原法院因認抗告人之異議為無
    理由，裁定駁回其異議並無違誤。抗告意旨指摘原裁定不當
    ，聲明廢棄，為無理由。
三、據上論結，本件抗告為無理由，依提存法第26條，民事訴訟
    法第495條之1第1項、第449條第1項、第95條、第78條，裁
    定如主文。
中    華    民    國    99    年    8     月    6     日
                      民事第八庭
                        審判長法  官  劉勝吉
                              法  官  蘇芹英
                              法  官  鄭威莉
正本係照原本作成。
不得再抗告。
中    華    民    國    99    年    8     月    10    日
                              書記官  李垂福

司法院資訊處製作；財團法人民間司法改革基金會備份。
